【裁判字號】    99,交聲,2460
【裁判日期】    991005
【裁判案由】    聲明異議
【裁判全文】
臺灣高雄地方法院交通事件裁定        99年度交聲字第2459號
原處分機關  交通部公路總局高雄區監理所
異  議  人  乙○○
上列異議人因違反道路交通管理處罰條例案件，對於交通部公路
總局高雄區監理所民國99年8 月17日所為之裁決（高監營裁字第
裁80-AEY644310號、高監營裁字第裁80-AEY644311號），聲明異
議，本院裁定如下：
    主  文
異議均駁回。
    理  由
一、原處分意旨略以：異議人即受處分人乙○○( 下稱異議人)
    於民國99年7 月19日晚間6 時40分許，騎乘車號622-ERR 號
    重型機車，行經有燈光號誌管制之臺北市○○○路與南京西
    路25巷口處，違規紅燈左轉，且拒絕停車接受稽查而逃逸，
    為值勤員警逕行舉發，爰依道路交通管理處罰條例第53條第
    1 項、第60條第1 項之規定各裁處罰鍰新臺幣（下同）1800
    元、3000元，並依同條例第63條第1 項規定各記違規點數3
    點、1點等語。
二、異議意旨略以：異議人於99年7 月19日晚間6 時40分許並未
    行經該路段，且異議人平時下班路線亦不會行經該處；值勤
    人員未當場將異議人攔下，僅依據1 名警員及1 名義交之指
    認，即對異議人逕行開單舉發，該時段為尖峰時段，有可能
    為警員目視錯誤，執行過程顯有疑義，爰據此聲明異議，請
    求撤銷原處分云云。
三、按汽車駕駛人，行經有燈光號誌管制之交岔路口闖紅燈者，
    處1,800 元以上5,400 元以下罰鍰，並記違規點數3 點；汽
    車駕駛人，駕駛汽車有違反本條例之行為，經交通勤務警察
    或依法令執行交通稽查任務人員制止時，不聽制止或拒絕停
    車接受稽查而逃逸者，除按各該條規定處罰外，處新臺幣3
    千元以上6 千元以下罰鍰，並記違規點數1 點，道路交通管
    理處罰條例第53條第1 項、第60條第1 項、第63條第1 項第
    1 款、第3 款分別定有明文。而道路交通管理處罰條例條文
    內「汽車」之定義包含機器腳踏車，同條例第3 條第8 款亦
    有明文。
四、經查：
  (一)車號622-ERR 號重型機車係異議人所有，且平時均為異議人
    所騎乘，並未曾借給其他人騎乘一情，業據異議人於本院調
    查程序中供述綦詳，並有該車號之機器腳踏車行車執照1 紙
    在卷可佐，此部分事實足堪認定。
  (二)異議人雖否認於前述時間曾經過上開地點。惟查，經本院傳
    喚當時在場執行交通勤務之警員甲○○到庭具結證稱：伊於
    99年7 月19日下午5 時至7 時許，在臺北市○○○路中山捷
    運站執行交通疏導勤務，當時伊站在南京西路與南京西路18
    巷口轉角處之行人穿越道上，異議人是沿南京西路西往東之
    方向行駛，行經南京西路與南京西路18巷路口時違規紅燈左
    轉，伊欲攔停異議人，異議人看了伊一眼，就馬上左轉沿南
    京西路西往東方向離去，伊就記下異議人的車號，並把車號
    寫在單子上，異議人隨後在南京西路與長安西路19巷2 弄路
    口還有遇到一個紅燈，他有減速一下，旋即又加速穿越該路
    口，當時該路口有一個義交在疏導交通，遂記下異議人車號
    ，伊跟該義交核對車號後，發現與伊所記下之車號相吻合；
    異議人當時臉露出的部分蠻多的，伊可以清晰看到他的臉，
    剛才在法庭外看到異議人就馬上認出他，所以伊確定異議人
    就是當天攔停的騎士等語。徵諸該員警身為執行交通勤務之
    專業警察人員，有多次處理類似情形之經驗，又其與異議人
    素昧平生，並無嫌隙，其於執行交通勤務過程中，應無任意
    為不實舉發之可能，況其既經本院傳訊到庭依法具結作證，
    亦無甘冒偽證罪責而故意誣陷異議人之理；復佐以臺北市政
    府警察局99年7 月19日北市警交字第AEY644310 號舉發單、
    交通部公路總局高雄區監理所99年8 月17日高監營裁字第裁
    80-A EY644310 號裁決書、以及前開員警所提出之現場照片
    、員警工作紀錄簿與其當場記下違規車號之單據等物，足信
    其所證述者為真實。此外，異議人並未提出該證人所述有何
    違背論理、經驗法則而顯不可信之處，是該證人之證詞堪可
    採信。足見異議人於99年7 月19日晚間6 時40分許，確曾騎
    乘車號622- ERR號重型機車行經上開路口，且有闖紅燈之違
    規事實。至異議人雖辯稱其下班路線不會經過南京西路，惟
    其亦自承有1 、2 次曾騎車經過南京西路等語( 見本院調查
    筆錄第5 頁) ，是難僅憑異議人自述之下班路線，即斷言異
    議人未曾於上開地點闖紅燈，是異議人所辯，尚無可採。
  (三)異議人雖另辯稱值勤員警未當場將其攔下，僅依據1 名員警
    及1 名義交之指認，即對其逕行舉發云云。惟查，所謂之科
    學採證（如錄影或攝影取證），固亦屬認定違規事實之方法
    之一，惟此並非唯一、絕對之取證方法，一般員警執行交通
    勤務，法無明文要求就上開闖紅燈之違規事項，必須一律採
    取錄影或拍照方式存證，目視舉證亦為合法採證之方式，況
    因此等違規情事多係突然發生，瞬間即逝，除該路段設有固
    定式之照相、錄影設備可立即拍照存證外，倘要求執勤員警
    或舉發機關緊急錄影或照相，既要準確又要清晰，並須以此
    為證，則於取證瞬間違規之事實，顯對於執行勤務實況具有
    相當程度之困難，要難以此為必要、唯一之證據方法；又執
    行違規查察勤務之警員係當場見聞異議人違規事實之人，其
    經本院依據調查人證之法定程序，使就親身經歷事實所為之
    證述，自屬用以舉證證明異議人違規行為之合法方式。佐以
    證人甲○○到庭證稱：舉發違規事實之舉證方法並無一定，
    舉凡照相、路人質疑並且願意作證、目視、攔停等均屬舉證
    方法之一，伊身上雖然有數位照相機，但是這個路口太短，
    數位相機要開機也來不及等語，益徵對於上開瞬間發生、且
    違規人拒絕攔停逃逸之違規行為，基於舉證上之可能性及便
    利性，實不以錄影、拍照為唯一、絕對之舉證方式。本件既
    有當場執行查察勤務警員在場見聞，並到庭依法具結所為之
    證言，以及員警所提出之現場照片、員警工作紀錄簿與其當
    場記下違規車號之單據、臺北市政府警察局99年7 月19日北
    市警交字第AEY644310 號舉發單、交通部公路總局高雄區監
    理所99年8 月17日高監營裁字第裁80-AEY644310號裁決書在
    卷可佐，已足認定異議人違規情事，則異議人主張本件僅有
    員警及義交2 人之指認即逕行舉發云云，即無可採。
  (四)異議人復辯稱該時段為尖峰時段，有可能為警員目視錯誤云
    云。惟查，經本院訊問證人甲○○當時現場車流量及視線狀
    況如何，據證人表示當時該路口實施三階段號誌管制，故當
    時車流量沒有很多，且當時視線沒有阻礙，可以清楚看到違
    規人之車牌號碼，又夏天的日落時間較晚，光線還蠻好的等
    語，足見依當時現場情形，並無因視線阻礙、光線不佳等情
    事，而致值勤人員有目視錯誤之可能，故異議人所辯，不足
    採信。
五、綜上，異議人確有裁決書所載違規情事，揆諸首揭法律規定
    ，原處分機關援引道路交通管理處罰條例第53條第1 項、第
    60條第1 項、第63條規定，對異議人裁處罰鍰1800元、3000
    元，並各記違規點數3 點、1 點，並無違誤。異議人執上開
    情詞，提起本件聲明異議，洵無理由，應予裁定駁回。
據上論斷，爰依道路交通管理處罰條例第87條第2 項、道路交通
案件處理辦法第19條，裁定如主文。
中    華    民    國    99    年    10    月    5    日
                  交通法庭  法  官   謝琬萍
上正本證明與原本無誤。
如不服本裁定，應於送達後5日內，向本院提出抗告狀。
中    華    民    國    99    年    10    月    5    日
                            書記官   董明惠

司法院資訊處製作；財團法人民間司法改革基金會備份。
